最高法院刑事判決
111年度台上字第5018號
上  訴  人  臺灣高等檢察署檢察官劉穎芳
被      告  HOANG NGHIA TAM（中文：黃義心）

                   


上列上訴人因被告妨害性自主案件，不服臺灣高等法院中華民國
111年9月1日第二審判決（111年度侵上訴字第160號，起訴案號
：臺灣新竹地方檢察署110年度偵字第8245號），提起上訴，本
院判決如下：
    主  文
上訴駁回。
    理  由
按刑事訴訟法第377條規定：上訴於第三審法院，非以判決違背
法令為理由，不得為之。是提起第三審上訴，應以原判決違背法
令為理由，係屬法定要件。如果上訴理由書狀並未依據卷內訴訟
資料，具體指摘原判決不適用何種法則或如何適用不當，或所指
摘原判決違法情事，顯與法律規定得為第三審上訴理由之違法情
形，不相適合時，均應認其上訴為違背法律上之程式，予以駁回
。
查：
本件原判決撤銷第一審之科刑判決，改判變更檢察官之起訴法
  條（刑法第221條第1項之強制性交罪），論處被告HOANG NGHI
  A TAM（中文：黃義心）犯刑法第224條之強制猥褻罪刑（處有
  期徒刑6月，如易科罰金，以新臺幣1千元折算1日），已綜合
  卷內所有證據資料及調查證據之結果，於理由欄敘明認定被告
  有原判決事實欄一所載，於民國110年4月20日，在其位於新竹
  市之租屋處，基於強制猥褻之犯意，違反被害人甲女（即警局
  編以代號BF000-A110047者，姓名詳卷）之意願，對甲女為強
  制猥褻犯行之得心證理由。對於被告否認犯行，辯稱：我們只
  有吃水果而已，沒有肢體接觸，連牽手都沒有等語，如何認與
  事實不符而無足採等情，詳予指駁。
經核原判決之採證認事並無違反經驗法則、論理法則，亦無任
  意推定犯罪事實、違背證據法則、判決理由不備、理由矛盾、
  不適用法則或適用法則不當之違誤。
檢察官之上訴意旨略以：
㈠甲女於偵查初始對於是否有遭被告以手指插入其性器，固有記
  憶不清之處，但在檢察官提示其警詢陳述確認後，已肯認警詢
  所述實在、並未說謊，即已明確證述被告確實有以手指插入甲
  女性器。而警詢距案發時間僅7日，記憶較為明晰，所述與客
  觀事實相符之機率較高，況甲女於第一審時亦稱被告有以手指
  插入其陰道，以及其於警詢、偵查所述均屬實等語，是甲女關
  於強制性交之證述一致，亦與乙女（即警局編以代號BF000-A1
  10047A者，姓名詳卷）所述相符，原審以甲女於偵查中一度稱
  忘記乙情，即認其前後所述不一，完全忽視上情，取捨證據顯
  有違背經驗法則，而有適用法則不當之違法。
㈡刑法所規定強制性交未遂與強制猥褻之區別，應視行為人有無
  性交之犯意為斷，刑法所處罰之違反意願猥褻罪，係指性交以
  外，基於滿足性慾之主觀犯意，以違反被害人意願之方法，足
  以興奮或滿足性慾之一切色情行為而言，若行為人意在性交而
  已著手實行，縱未達目的，仍應論以強制性交未遂罪，不得論
  以強制猥褻罪。原判決就被告何以非出於強制性交之犯意（而
  客觀不遂），而僅有強制猥褻犯意完全未予說明，有判決理由
  不備之違誤等語。
惟：證據之取捨與事實之認定，乃事實審法院之職權，苟其判
  斷無違經驗法則或論理法則，即不能任意指為違法。再法院憑
  以認定犯罪事實之證據，並不悉以直接證據為限，即綜合各種
  直接、間接證據，本於推理作用，為其認定犯罪事實之基礎，
  並非法所不許。又被害人之陳述不得作為有罪判決之唯一證據
  ，須就其他方面調查，有補強證據證明確與事實相符，始得採
  為被告論罪科刑之基礎。所謂補強證據，係指被害人之陳述本
  身以外，足以證明犯罪事實確具有相當程度真實性之證據，固
  不以證明犯罪構成要件之全部事實為必要，但以與被害人指述
  具有相當之關聯性為前提，並與被害人之指證相互印證，綜合
  判斷，已達於使一般之人均不致有所懷疑，而得確信其為真實
  之程度而言。至警詢時之陳述，恆較偵查、審判之證言接近案
  發時間，記憶應更鮮明，如僅以警詢距案發時間較近，即謂其
  警詢之陳述具有較可信之特別情況，無異直接容許證人在警詢
  中之陳述均得作為證據之不當結果。依卷內資料，甲女於警詢
  時固證稱：被告有將手指插入伊下體等語（見110年度偵字第8
  245號卷第8頁背面），惟其於偵查中對於檢察官所詢：「妳說
  HOANG NGKIA TAM用手接觸你的下體，有無插入你的陰道」，
  回稱：「有摸下體」，再經檢察官詢以：「手指有無插入」，
  則回稱：「HOANG NGHIA TAM的手有伸到我內褲裡面，我不記
  得手指有無插入我的陰道了」等語（見110年度偵字第8245號
  卷第53頁），原審因此認甲女關於被告有以手指插入其性器而
  為性交行為之證詞有疑，且未採取甲女嗣後所稱：「（你警詢
  說HOANG NGHIA TAM先把你的衣服、內衣脫掉，然後摸妳的胸
  部，再把手伸到你的內褲裡面，手指頭有插入你的下體，還有
  親你胸部、嘴巴等語，都實在嗎？）對」、「（你有沒有說謊
  ？）沒有」等語（見110年度偵字第8245號卷第54頁），均係
  證據取捨之當然結果，不得執此指摘原判決有理由不備之瑕疵
  。至乙女於偵查及第一審審理時固均證稱甲女有告知被告將手
  指伸進其陰道內等語，然此關於性侵害事實既係聽聞甲女事後
  之轉述，即與甲女之證詞具同一性，自無法做為上開甲女所述
  被告有以手指插入其陰道犯行之補強證據，以證明被告對甲女
  有強制性交犯行，要屬當然；至甲女於第一審時雖亦證稱：被
  告有將手指插入伊下體等語（見第一審卷第135頁），然被告
  既否認犯罪，於別無其他積極證據佐證情形下，原審未因甲女
  單一之指述率認被告有上開甲女所指之強制性交犯行，而本於
  罪疑惟輕之法理，認定僅構成強制猥褻犯行，核與證據法則無
  違，原判決因而變更起訴法條而為判決，自無適用法則不當之
  違法情形。又原審既已詳述如何依據被告之部分陳述、證人甲
  女、乙女之證詞，暨卷附之監視器翻拍畫面、LINE對話紀錄截
  圖、內政部警政署刑事警察局鑑定書、新竹市警察局勤務指揮
  中心受理110報案紀錄單等證據資料，參互斟酌判斷，認定被
  告成立強制猥褻罪刑，另就強制性交未遂罪刑，即無贅述成立
  與否之必要，原判決對此未予論述，尚無判決理由不備可言。
  檢察官上訴意旨無非執憑己見，就原審採證認事職權之適法行
  使及原判決已明白論斷之事項，予以指摘，難謂已符合首揭法
  定之第三審上訴要件。
檢察官之其他上訴意旨，並未依據卷內訴訟資料具體指摘原判
  決有何違背法令之情形，核與法律規定得為第三審上訴理由之
  違法情形不相適合。
綜上，應認檢察官對原判決之上訴為違背法律上之程式，予以
  駁回。
據上論結，應依刑事訴訟法第395條前段，判決如主文。
中　　華　　民　　國　　111 　年　　11　　月　　24　　日
                  刑事第四庭審判長法　官　林立華
                                  法　官  謝靜恒
                                  法　官  林瑞斌
                                  法　官  王敏慧
                                  法　官  李麗珠
本件正本證明與原本無異
                                  書記官  李淳智
中　　華　　民　　國　　111 　年　　11　　月　　30　　日